【裁判字號】    91,易,408
【裁判日期】    920813
【裁判案由】    違反著作權法
【裁判全文】
臺灣嘉義地方法院刑事判決                          九十一年度易字第四八號
    公  訴  人  臺灣嘉義地方法院檢察署檢察官
    被      告  丙○○○股份有限公司
    兼 右一 人
    法定代理人  甲○○
    右  一  人
    選任辯護人  蕭敦仁律師
右列被告等因違反著作權法案件，經檢察官提起公訴（九十年度偵字第七五八四號）
，本院判決如左：
    主  文
丙○○○股份有限公司法人之代表人因執行業務，擅自以重製之方法侵害他人之著作
財產權，科罰金新臺幣肆萬元。
甲○○部分公訴不受理。
    事  實
一、緣「ＡＢＳ塑鋼管材料規範」係乙○○於民國（下同）八十一年間完成並享有著
    作財產權之語文著作，該著作之著作財產權並於同年間移轉與固展工程有限公司
    （下稱固展公司）。甲○○係設於嘉義縣民雄鄉○○村○○街五十號丙○○○股
    份有限公司（下稱嘉新公司）負責人，明知自己及嘉新公司就該上開語文著作並
    未取得任何授權及許可，竟基於以重製之方法侵害他人著作財產權之接續犯意，
    於八十七底至八十八年初在嘉新公司內執行業務之際，委託不知情之嘉新公司員
    工陳宏政，擅自在嘉新公司製作以供客戶參考之「唐聚ＡＢＳ塑鋼管型錄」第二
    十七頁「七．試壓」部分重製固展公司享有著作財產權之「ＡＢＳ塑鋼管材料規
    範」第五頁「一．五試壓」部分之著作。嗣經固展公司發覺同業間已有「唐聚Ａ
    ＢＳ塑鋼管型錄」流通，而知上情。
二、案經固展公司訴請臺灣嘉義地方法院檢察署檢察官偵查起訴。
    理  由
壹、丙○○○股份有限公司部分：
一、經查，固展公司前於九十年七月三日，已對本件被告嘉新公司之代表人即被告甲○○之前揭犯行部分，先行提起本院九十一年度自字第四七號（嗣經台灣高等法
    院台南分院於九十年九月十一日，以九十年度上易字第一四○○號發回後，改分
    為本院九十一年度自更一字第二號）違反著作權法之自訴案件在案，而本院刑事
    第二庭亦於九十二年七月七日，依（修正前）著作權法第九十一條第一項擅自以
    重製方法侵害他人之著作財產權罪之規定，以九十一年度自更一字第二號判處甲○○有期徒刑七月，現正上訴中等情，業經本院調閱該案全部卷宗查明無訛，且
    前揭犯罪事實亦由告訴人固展公司之代表人乙○○於偵審時綦詳，並有財團法人
    臺灣經濟發展研究院鑑定報告書、嘉新公司製作以供客戶參考之「唐聚ＡＢＳ塑
    鋼管型錄」各一份附卷可參，是認前揭犯罪事實可堪認定。
二、核被告嘉新公司因其代表人即被告甲○○執行業務，犯修正前著作權法第九十一
    條第一項之意圖銷售擅自重製他人著作罪，依（修正前）著作權法第一百零一條
    第一項規定，對被告嘉新公司亦處以同法第九十一條第一項之罰金。按前揭犯罪
    後，著作權法業於九十二年七月九日修正公布，並於同年月十一日生效，原著作
    權法第九十一條第一項擅自以重製方法侵害他人著作財產權，處有期徒刑六月以
    上三年以下有期徒刑，得併科新台幣二十萬元以下罰金，經修正提高處五年以下
    有期徒刑、拘役或併科新台幣二十萬元以上二百萬元以下罰金，經比較新舊法結
    果，以行為時之舊法對被告較為有利；雖新法以「意圖營利」為要件，限縮可罰
    性範圍，但前揭「唐聚ＡＢＳ塑鋼管型錄」之製作係為招徠客戶之用，基於營利
    之意圖甚明，則此重製行為均該當行為時及裁判時之著作權法第九十一條第一項
    之構成要件，茲行為時之刑度既較裁判時法為輕，依刑法第二條第一項但書規定
    ，自應適用行為時之著作權法處斷。爰審酌嘉新公司之牟利目的、擅自重製及使
    用之手段、對告訴人公司著作財產權權所生危害、犯後態度等一切情狀，科以如
    主文第一項所示之罰金。
貳、被告甲○○部分：
一、公訴意旨另以：甲○○為嘉新公司負責人，嘉新公司係以經營ＡＢＳ塑鋼管之生
    產製造為業，明知固展公司擁有「ＡＢＳ塑鋼管材料規範」（起訴書誤為ＡＢＳ
    塑膠管施工規範型錄）之產品著作權，竟自八十七年迄今，抄襲固展公司之上述
    著作權，並複製於嘉新公司所發行之「唐聚ＡＢＳ塑鋼管型錄」第二十七頁之「
    七．試壓」對外發行。嗣於九十一年四月二十六日始為固展公司法定代理人乙○○發覺上情；因認因認甲○○涉犯著作權法第九十一條第一項之擅自以重製之方
    法侵害他人之著作財產權罪云云。
二、(1)按已經提起公訴或自訴之案件，在同一法院重行起訴者，應諭知不受理之判決
    ，刑事訴訟法第三百零三條第二款定有明文。(2)查固展公司前於九十年七月三日
    ，已對本件被告甲○○先行提起本院九十一年度自字第四七號（即本院九十一年
    度自更一字第二號）違反著作權法之自訴案件，固展公司在該自訴案件之之自訴
    狀中載明：「‧‧‧四、嘉新公司型錄第二十七頁第七大項全部（本院按即前揭
    公訴意旨所指之嘉新公司發行之「唐聚ＡＢＳ塑鋼管型錄」第二十七頁之「七．
    試壓」），全部逐字句抄襲自訴人『ＡＢＳ塑鋼管材料規範』（自訴狀誤載為Ａ
    ＢＳ塑鋼管之施工規範）‧‧‧」等語甚明，業經本院調閱該案卷宗查明無訛，
    且本院刑事第二庭亦於九十二年七月七日，依（修正前）著作權法第九十一條第
    一項擅自以重製方法侵害他人之著作財產權罪之規定，以九十一年度自更一字第
    二號判處甲○○有期徒刑七月，現正上訴中，顯然本件公訴人所指被告甲○○之
    前揭犯罪事實與本院九十一年度自字第四七號（九十一年度自更一字第二號）案
    件中甲○○遭自訴者，係為實質上一罪之同一案件。公訴人就業經提起自訴案件
    ，又於九十一年七月十九日向本院重行起訴，有本院收案戳記一枚在卷可憑，依
    照上開說明，本件關於甲○○部分乃為諭知不受理之判決。
據上論斷，應依刑事訴訟法第二百九十九條第一項前段、第三百零三條第二款，修正
前著作權法第一零一條第一項、第九十一條第一項，刑法第二條第一項但書、第十一
條前段，判決如主文。
本案經檢察官陳鈴香到庭執行職務
中      華      民      國    九十二   年     八      月      十三      日
                                      臺灣嘉義地方法院刑事第一庭
                                          法  官  盧  鳳  田
右正本證明與原本無異。
如不服本判決，應於判決送達後十日內向本院提出上訴狀( 應附繕本 )。告訴人或被
害人如對於本判決不服者，應具備理由請求檢察官上訴，其上訴期間之計算係以檢察
官收受判決正本之日期為準。
中      華      民      國    九十二   年     八      月      十三      日
                                          書記官  林  秀  惠
附錄本判決論罪法條全文：
修正前著作權法第九十一條第一項：
擅自以重製之方法侵害他人之著作財產權者，處六月以上三年以下有期徒刑，得併科
新台幣二十萬元以下罰金。
第一百零一條第一項：
法人之代表人、法人或自然人之代理人、受雇人或其他從業人員，因執行業務，犯第
九十一條至第九十六條之罪者，除依各該條規定處罰其行為人外，對該法人或自然人
亦科各該條之罰金。


司法院資訊處製作；財團法人民間司法改革基金會備份。
